臺灣高等法院刑事判決　　　　　　　94年度上易字第67號
上　訴　人　臺灣宜蘭地方法院檢察署檢察官
被　　　告　乙○○
上列上訴人因被告竊盜案件，不服臺灣宜蘭地方法院93年度易字
第82號，中華民國93年11月22日第一審判決（起訴案號：臺灣宜
蘭地方法院檢察署92年度偵字第2901號、93年度偵字第35號、第
49號、第192 號），提起上訴，本院判決如下：
    主      文
上訴駁回。
    事實及理由
一、本案經本院審理結果，認第一審判決以被告乙○○前因竊盜
    罪，經臺灣宜蘭地方法院判處有期徒刑4 月，如易科罰金，
    以300 元折算1 日確定，於民國（下同）92年10月12日執行
    完畢出獄，仍不知悔改，連續於5 年內之92年11月4 日及同
    年12月24日，連續竊盜機車及行動電話之所為，係連續犯刑
    法第320 條第1 項之竊盜罪。爰依累犯之規定，酌情判處有
    期徒刑6 月，並諭知如易科罰金之折算標準為以300 元折算
    1 日，另敘明：（一）扣案之鑰匙1 支，雖係被告乙○○啟
    動被害人丙○○所有車牌號碼ＱＳＶ—389 號機車所用之物
    ，然既據被告陳明該鑰匙原係插於該部機車上，尚無法證明
    為被告所有之物，爰不併予宣告沒收；（二）公訴意旨另以
    被告於92年12月19日下午2 時許，至宜蘭縣羅東鎮○○路18
    6 之4 號前，竊取丁○○所有之車牌號碼ＵＸＹ─895 號機
    車，並於該機車上懸掛於不詳時點，在宜蘭縣五結鄉電動屠
    宰場旁遭竊之林秀梅所有ＲＤＫ─405 號機車之車牌，作為
    代步工具部分：查被告係因指示經營機車行之林錫鶴前往宜
    蘭縣宜蘭市○○路○ 段、旋流路附近牽車，始為警循線查獲
    ，足徵被告於警詢中所陳其係於上址為警查獲1 節，顯與事
    實不符，未足資為對被告不利認定之依據；而依卷附證據，
    僅能證明被告收受管領該部贓車，尚無法證明被告有竊取該
    部機車，及竊取車牌後換懸車牌之行為，此部分不能證明被
    告犯罪，因公訴人認與前揭有罪部分，有連續犯之裁判上一
    罪關係，爰不另為無罪諭知；（三）臺灣宜蘭地方法院檢察
    署檢察官移送併案（93年度偵字第2069號）意旨以被告於92
    年11月21日上午6 時許，在宜蘭縣羅東鎮○○○路160 號「
    聖母醫院」9 樓21室病房內，徒手竊取甲○○所有之背包1
    個，內有現金新臺幣45000 元及國際牌行動電話1 支（序號
    ：000000000000000 號），得手後並將該行動電話售予不知
    情之陳哲偉使用部分：證人陳裕銘雖目睹被告與證人陳哲偉
    有交換行動電話之事，惟被告將前揭被害人甲○○所有之行
    動電話與他人交換，僅得證明被告持有該贓物，仍不能證明
    被告確有於前揭時、地竊取該行動電話之犯行，顯與本案前
    揭有罪部分不生裁判上一罪之關係，無從併予審判，應退由
    檢察官另行偵辦。經核其認事及用法均無違誤，量刑亦甚允
    當，應予維持，並引用第一審判決書（如附件，其中事實一
    、（三）第1 行所載「90年」，應更正為「92年」；理由四
    、第51行贅載「未」字；理由五、第3 行、第4 行及第10行
    所載之「林辰彗」，均應更正為「甲○○」；論斷欄第1 行
    所載「刑法第320 條第1 項」之下，贅載「第1 項」；第2
    行所載「刑法第41條第1 項」之下，應加載「前段」）記載
    之事實、證據及理由。
二、檢察官提起上訴意旨仍執前詞，以：（一）被告就丁○○（
    上訴書記載為藍鈉帝）所有車牌號碼ＵＸＹ─895 號機車（
    懸掛ＲＤＫ─405 號車牌）來源之供述，前後互有出入，應
    可認係臨訟杜撰之詞，被告既持有該機車，復無法明確交待
    來源，本於推理作用，自堪認定該機車及所懸掛之車牌均係
    被告竊盜所得；（二）被告否認有與陳哲偉交換行動電話之
    事，應係為掩飾竊盜之事實，且就該持以交換行動電話來源
    之供述，前後不一，亦有可疑，另被告自陳於92年11月初至
    聖母醫院9 樓探病，與被害人甲○○（上訴書記載為林辰慧
    ）之財物於92年11月21日遭竊之時間相近，顯見被告應涉有
    竊取甲○○財物之犯行。指摘原判決就上開2 部分之認事、
    用法錯誤，應予撤銷，更為適當合法之判決云云。
三、按犯罪事實應依證據認定之，無證據不得認定犯罪事實；不
    能證明被告犯罪者，應諭知無罪之判決，刑事訴訟法第154
    條第2 項及第301 條第1 項，分別定有明文。次按認定不利
    於被告之事實，須依積極證據，苟積極證據不足為不利於被
    告事實之認定時，即應為有利於被告之認定，更不必有何有
    利之證據；又事實之認定，應憑證據，如未能發現相當證據
    ，或證據不足以證明，自不能以推測或擬制之方法，以為裁
    判基礎；至刑事訴訟法上所謂認定犯罪事實之積極證據，係
    指適合於被告犯罪事實之認定之積極證據而言，雖不以直接
    證據為限，間接證據亦包括在內；然而無論直接或間接證據
    ，其為訴訟上之證明，須於通常一般之人均不致有所懷疑，
    而得確信其為真實之程度者，始得據為有罪之認定，倘其證
    明尚未達到此一程度，而有合理之懷疑存在時，本諸無罪推
    定原則，自應為被告無罪之諭知；又被告否認犯罪事實所持
    辯解縱使不能成立，除非有確實證據足以證明對於被告犯罪
    已無合理之懷疑外，不能遽為有罪之認定（最高法院30年上
    字第816 號、29年上字第3105號、40年台上字第86號、76年
    台上字第4986號判例、92年度台上字第2570號判決意旨參照
    ）。經查，原判決業已敘明尚乏其他積極證據足資證明被告
    有何上訴意旨所指之2 次竊盜犯行，關於被告該2 部分犯罪
    之證明，尚未達於通常一般之人均不致有所懷疑，而得確信
    其為真實之程度，殊屬無從為有罪之確信。原審就上開2 部
    分以不能證明被告犯罪，分別為不另為無罪之諭知及敘明無
    從併予審理而應退由檢察官偵辦，揆諸前揭規定及判例、判
    決意旨，自無不合，應予維持。檢察官之上訴意旨為無理由
    ，應予駁回。
四、被告乙○○經合法傳喚，無正當理由未到庭，爰不待其陳述
    ，逕行判決。
據上論斷，應依刑事訴訟法第371 條、第368 條、第373 條，判
決如主文。
本案經檢察官吳國南到庭執行職務
中　　華　　民　　國　　94　　年　　3 　　月　　29　　日
　　　　　　　　　刑事第十八庭  審判長法　官  陳春秋
　　　　　　　　　　　　　　　　　    法　官  李英勇
　　　　　　　 　 　　　　　　　　　　法　官  王麗莉
以上正本證明與原本無異。
不得上訴。
                                      書記官  蘇秋
中　　華　　民　　國　　94　　年　　3 　　月　　29　　日
附錄本案論罪科刑法條 :
中華民國刑法第320條第1 項
 (普通竊盜罪、竊佔罪)
意圖為自己或第 3 人不法之所有，而竊取他人之動產者，為竊盜
罪，處五年以下有期徒刑、拘役或五百元以下罰金。
意圖為自己或第 3 人不法之利益，而竊佔他人之不動產者，依前
項之規定處斷。
前二項之未遂犯罰之。
